【裁判字號】    89,訴,1936
【裁判日期】    900309
【裁判案由】    發掘墳墓
【裁判全文】
臺灣板橋地方法院刑事判決                        八十九年度訴字第一九三六號
    公  訴  人  臺灣板橋地方法院檢察署檢察官
    被      告  甲○○
    選任辯護人  顏武男
右列被告因發掘墳墓案件，經檢察官提起公訴（八十九年度偵字第一四三一一號），
及移送併辦（臺灣板橋地方法院檢察署八十九年度偵字第一三０五二號），本院判決
如左：
    主  文
甲○○發掘墳墓，處有期徒刑柒月。緩刑年。
    事  實
一、緣甲○○於民國（下同）八十四年三月間，受地理師丙○○之委託，為丙○○妻
    舅丁○○之父、祖父及祖母等先人遺骨，在臺北縣林口鄉○○○段後坑小段一一
    二八地號土地（屬甲○○所有）上建造墓園，迄八十六年四月六日完工，並進行
    完墳儀式。詎甲○○因丙○○尚積欠二百七十四萬五千元之鉅額工程款項迄未付
    清，屢向丙○○及丁○○接洽又未獲解決，竟於八十九年三月十一日，擅自發掘
    前開丁○○先人之墳墓，並將墳墓內之遺骨搬移至丙○○位於臺北縣淡水鎮南勢
    埔一之一號住處之庭園內放置。嗣於同年四月二日，丁○○前往該墓園掃墓時，
    發現其先人墳墓遭人發掘，經報警處理後，始查悉上情。
二、案經丁○○告發由臺灣板橋地方法院檢察署檢察官偵查起訴。
    理  由
一、訊據被告甲○○對於其發掘告發人丁○○先人墳墓一節，固坦承不諱，惟矢口否
    認有發掘墳墓犯行，辯稱：伊當時係與丙○○、丁○○協商後，經林、高二人同
    意，始將上開墳墓內遺骨暫時移置於丙○○住處庭院，並無故意發掘墳墓之情事
    云云。經查：前揭被告發掘告發人丁○○之先人墳墓，並將其中遺骨移置丙○○
    住處庭院之事實，業據被告供明在卷，核與告發人指陳之情節相符，並有現場照
    片十二幀附卷可稽，次按發掘墳墓而於法律保護墳墓之本旨不相違背者，雖不構
    成刑法第二百四十八條之發掘墳墓罪，但所謂不違背保護之本旨，係指其發掘墳
    墓本無不法侵害之故意，徒因遷葬或改建等工程上之需要，不得不起掘墳棺之情
    形而言，最高法院迭著有二十三年度上字第二０三八號、二十七年度上字第八八
    九號、三十一年度上字第二四二一號、八十三年度四一０四號等判例可資參照，
    準此，被告既非基於遷葬或改建等工程上之必要而發掘上開墳墓，已難認其當時
    在主觀上毫無發掘墳墓之不法侵害故意，且告發人未曾同意被告發掘上開墳墓移
    置遺骨一節，迭據告發人於偵查中及本院調查時陳明在卷，證人丙○○於偵查中
    及本院調查時，亦先後到庭證稱其對此事並不知情等語，則被告辯稱當時係經告
    發人及丙○○同意始發掘墳墓移置遺骨一節，是否確與事實相符，實非無疑，又
    被告發掘上開墳墓後，特別於該墓地前用白漆書寫「此墓沒有付錢不得再使用」
    等字樣，復據被告自承在卷，並有卷附現場照片可參，被告發掘上開墳墓後，竟
    為此等警示意味濃厚之舉動，尤難認其確有經同意發掘墳墓移置遺骨之情事，再
    參諸被告明知該上開墳墓係告發人之先人遺骨所在，依一般民間習俗，於發掘該
    墳墓並將遺骨送往丙○○住處之庭院中置放之前，應事先知會其後人即告發人等
    家屬到場，以便協同處理遷葬等事宜，詎告發人竟於事隔多日前往掃墓之際始發
    現上情，此益徵被告當時確係未經同意即逕自發掘上開墳墓移置遺骨，其前開辯
    解，顯屬事後圖卸推託之詞，要無足採。至證人即協同被告修建上開墳墓並參與
    工程款協商事宜之被告妻乙○○雖於本院審理時到庭證稱：當時雙方曾赴丙○○
    住處樓下協商給付工程款事宜，然因告發人與丙○○二人爭吵激烈，以致未達成
    任何結論，其後被告曾以電話與告發人連繫給付積欠之工程款事宜，告發人乃表
    示無法給付款項，須由被告方面自行處理等語，惟其既證述雙方迄未達成協議，
    告發人亦僅籠統表示由被告自行處理該等問題，則告發人或丙○○究竟有無同意
    被告發掘上開墳墓移置遺骨，仍無從憑以認定，是證人乙○○此部分證詞，尚難
    援為有利於被告認定之依據，併此敘明。綜上所述，本件事證已臻明確，被告犯
    行洵堪認定。
二、核被告所為，係犯刑法第二百四十八條第一項之發掘墳墓罪。併辦部分（臺灣板
    橋地方法院檢察署八十九年度偵字第一三０五二號）雖未據起訴，惟其與前揭起
    訴論罪部分事實完全相同，兩者係事實上同一案件，依審判不可分原則，乃為起
    訴效力所及，本院自得併予審究，附此敘明。爰審酌被告求償建墳工程款未果，
    即擅自發掘該墳墓警示債務人，非但使告發人承受諸多不便及損失，亦破壞我國
    重視墳墓之善良風俗，復參酌其犯罪手段及犯罪後態度等一切情狀，量處如主文
    所示之刑，以示懲戒。末查被告前未曾受有期徒刑以上刑之宣告，有臺灣高等法
    院檢察署刑案紀錄簡覆表一份附卷可稽，其因一時失慮致偶罹刑章，經此偵、審
    暨科刑教訓當知所警惕，信無再犯之虞，本院因認上開對其宣告之刑以暫不執行
    為適當，爰併予宣告緩刑三年，用啟自新。
三、證人丙○○於偵查中及本院調查時，雖迭次結證稱其並未接洽上開修建墳墓之事
    云云，惟本件依告發人之指述、被告之供述、證人即刻製上開墳墓墓碑師父戊○○於本院審理時之證詞、告發人所提匯款回條影本等觀之，各該證據資料均一致
    指向證人丙○○確有接洽上開修建墳墓之事，其顯涉有「於案情有重要關係之事
    項，供前具結，而為虛偽陳述」之偽證罪嫌，然此部分尚未經檢察官提起公訴，
    自應由檢察官另行偵辦，附此說明。
據上論斷，應依刑事訴訟法第二百九十九條第一項前段，刑法第二百四十八條第一項
、第七十四條第一款，判決如主文。
本案經檢察官高俊申到庭執行職務
中      華      民      國       九十       年     三     月     九     日
                                        臺灣板橋地方法院刑事第二庭
                                            法  官  王  屏  夏
右正本證明與原本無異。
如不服本判決，應於判決送達後十日內，向本院提出上訴狀。
                                            書記官  楊  璧  華
中      華      民      國       九十       年     三     月     九     日
附錄本案論罪科刑法條全文：
刑法第二百四十八條：
發掘墳墓者，處六月以上五年以下有期徒刑。
前項之未遂犯罰之。


司法院資訊處製作；財團法人民間司法改革基金會備份。
